【裁判字號】    97,抗,408
【裁判日期】    970429
【裁判案由】    聲請單獨宣告沒收違禁物
【裁判全文】
臺灣高等法院刑事裁定                   97年度抗字第408號
抗  告  人  臺灣板橋地方法院檢察署檢察官
被      告  甲○○
上列抗告人因聲請單獨宣告沒收違禁物案件，不服臺灣板橋地方
法院97年度聲字第891號，中華民國97年3月14日第一審裁定（聲
請案號：臺灣板橋地方法院檢察署97年度聲沒字第182號），提
起抗告，本院裁定如下：
    主  文
原裁定撤銷。
扣案之第二級毒品甲基安非他命一包（毛重零點伍公克，驗餘毛
重零點肆捌公克）沒收銷燬之。
    理  由
一、原裁定略以：
  (一)檢察官聲請意旨略以：臺灣板橋地方法院檢察署九十六年度
    毒偵字第七四八五號被告甲○○（聲請書誤載為九十七年度
    毒偵字第七四八五號被告簡慧仟）違反毒品危害防制條例案
    件，被告業經不起訴處分確定，扣案之第二級毒品甲基安非
    他命一包（毛重○．五公克、驗餘毛重○．四八公克），為
    毒品危害防制條例第十八條第一項前段所規定之違禁物，爰
    依法聲請宣告沒收並銷燬之等語。
  (二)經查，被告甲○○係於民國九十六年九月二十八日十一時二
    十分許，在臺北縣三峽鎮○○路一一六號三樓之六為警查獲
    時，同時經警扣得甲基安非他命一包（毛重○．五公克（原
    裁定誤載驗餘毛重○．五公克）），惟被告簡慧仟所涉施用
    甲基安非他命案件，業經檢察官以罪嫌不足，而以該署九十
    六年度毒偵字第七四八五號不起訴處分書為不起訴處分確定
    在案。上開扣案之毒品並非被告簡慧仟供施用之物，而係簡
    慧仟之弟媳邱幸芳所有之物，業據被告於警詢時供明在卷，
    核與邱幸芳於警詢時所供證情節相符，則本件扣案之甲基安
    非他命一小包，顯係邱幸芳所持有之物，因屬邱幸芳所涉違
    反毒品危害防制條例案件相關之重要證物，不宜於本案逕予
    宣告沒收銷燬，而駁回檢察官所請。
二、檢察官抗告意旨略以：被告簡慧仟所涉施用毒品案件，業經
    檢察官為不起訴處分確定，而扣案毒品經鑑定後，確屬第二
    級毒品甲基安非他命無訛，有臺灣檢驗科技股份有限公司九
    十六年十月十五日濫用藥物檢驗報告附卷供參。原裁定雖認
    扣案毒品為案外人邱幸芳所有之物，不宜於本案宣告沒收銷
    燬云云。然該扣案毒品既屬違禁物，原審即應依法宣告沒收
    ，至於該違禁物是否作為其他證明之用，非原審宣告沒收時
    所應斟酌之事項，亦非原審得於被告簡慧仟宣告沒收之本案
    加以認定邱幸芳是否涉犯毒品危害防制條例之罪嫌，原裁定
    誤以駁回，尚非妥適等語。
三、經查：
  (一)按違禁物得單獨宣告沒收；查獲之毒品及專供製造或施用毒
    品之器具，不問屬於犯人與否，均沒收銷燬之，刑法第四十
    條但書、毒品危害防制條例第十八條第一項分別定有明文。
    復按「刑罰法令關於沒收之規定，有採職權沒收主義與義務
    沒收主義。職權沒收，指法院就屬於被告所有，並供犯罪所
    用或因犯罪所得之物，仍得本於職權為斟酌沒收與否之宣告
    ，例如刑法第三十八條第一項第二款、第三款、第三項前段
    等屬之。義務沒收，又可分為絕對義務沒收與相對義務沒收
    二者。前者指凡法條規定『不問屬於犯人與否，沒收之。』
    者屬之，法院就此等之物，無審酌餘地，除已證明毀滅外，
    不問屬於犯人與否或有無查扣，均應沒收之，例如刑法第二
    百條、第二百零五條、第二百零九條、第二百十九條、第二
    百六十六條第二項、毒品危害防制條例第十八條第一項前段
    等屬之」（最高法院八十九年度台上字第五六○五號刑事判
    決意旨參照）。準此，法院受理檢察官之聲請單獨宣告沒收
    違禁物時，僅應就聲請人所聲請之物品是否為違禁物加以判
    斷，至於該違禁物是否作其他證明之用，尚非受理聲請之法
    院於裁定准否宣告沒收所應斟酌之事項。
  (二)查本件扣押之甲基安非他命一包（含袋毛重○．五公克，驗
    餘毛重○．四八公克），確屬第二級毒品甲基安非他命，有
    臺灣檢驗科技股份有限公司九十六年十月十五日濫用藥物檢
    驗報告附卷可稽（偵卷三三頁）。又被告所涉施用第二級毒
    品甲基安非他命犯行，已獲不起訴處分確定在案，有臺灣板
    橋地方法院檢察署檢察官九十六年度毒偵字第七四八五號不
    起訴書可憑（偵卷五四頁）。依上說明，檢察官聲請將上開
    扣案毒品沒收銷燬，於法有據，應予准許。原審以上開扣案
    毒品非被告簡慧仟所有，而係案外人邱幸芳所持有之物，屬
    其涉犯毒品案件之重要證物，不宜沒收為由，駁回檢察官聲
    請，依諸前開說明尚有未洽。檢察官抗告意旨指摘及此，為
    有理由，應由本院撤銷原裁定，並自為裁定，將扣案甲基安
    非他命一包宣告沒收銷燬之，如主文第二項所示。
據上論斷，應依刑事訴訟法第四百十三條，毒品危害防制條例第
十八條第一項，刑法第三十八條第一項第一款、第二項、第四十
條第二項規定，裁定如主文。
中    華    民    國    97    年    4     月    29    日
                刑事第十八庭審判長法  官  吳鴻章
                                  法  官  周政達
                                  法  官  段景榕
以上正本證明與原本無異。
不得再抗告。
                                  書記官  陳靜姿
中    華    民    國    97    年    4     月    29    日


司法院資訊處製作；財團法人民間司法改革基金會備份。
